【裁判字號】    99,台上,3128
【裁判日期】    990520
【裁判案由】    違反槍砲彈藥刀械管制條例
【裁判全文】
最高法院刑事判決            九十九年度台上字第三一二八號
上  訴  人  甲○○
選任辯護人  梁裕勝律師
上列上訴人因違反槍砲彈藥刀械管制條例案件，不服台灣高等法
院中華民國九十八年九月二十二日第二審判決（九十八年度上訴
字第一四七二號，起訴案號：台灣新竹地方法院檢察署九十六年
度偵字第七五九九號），提起上訴，本院判決如下：
    主  文
上訴駁回。
    理  由
按刑事訴訟法第三百七十七條規定，上訴於第三審法院，非以判
決違背法令為理由，不得為之。是提起第三審上訴，應以原判決
違背法令為理由，係屬法定要件。如果上訴理由書狀並未依據卷
內訴訟資料，具體指摘原判決不適用何種法則或如何適用不當，
或所指摘原判決違法情事，顯與法律規定得為第三審上訴理由之
違法情形，不相適合時，均應認其上訴為違背法律上之程式，予
以駁回。本件原審經審理結果，認為上訴人甲○○有如原判決事
實欄所載一行為同時非法寄藏可發射子彈具殺傷力之改造手槍一
支及非制式子彈八顆之犯行明確，因而撤銷第一審關於上訴人該
部分之科刑判決，改判依想像競合犯，並變更檢察官所引未經許
可持有可發射子彈具有殺傷力之改造手槍、子彈之起訴罪名，從
一重論上訴人以未經許可，寄藏可發射子彈具有殺傷力之改造手
槍罪，處有期徒刑年陸月，併科罰金新台幣拾萬元，並就罰金
部分諭知如易服勞役之折算標準，及為相關從刑之宣告。已詳敘
其調查、取捨證據之結果及憑以認定犯罪事實之心證理由。並就
上訴人否認犯行之供詞及其所辯各語認非可採，予以論述指駁。
從形式上觀察，原判決關於上開部分尚無足以影響判決結果之違
背法令情形存在。上訴意旨略稱：（一）原判決載述：劉醇金（
已死亡）之父劉昌樑曾前往上訴人住處取回屬於劉醇金玩「生存
遊戲」之槍枝等由，與證人劉昌樑於第一審證稱：謝淇政、賀存
宏（下稱謝淇政等二人）受伊委託取回劉醇金生前使用過之物，
伊有看到三支可發射ＢＢ彈之槍枝，伊現在還擺在倉庫等詞，並
不相符，有證據上理由矛盾之違法。（二）劉醇金於民國九十二
年九月間死亡時，上訴人正在服兵役，於同年十二月十二日始退
伍，並未與謝淇政等二人接觸。謝淇政於第一審證稱：劉醇金所
有之二支槍置於上訴人住處，另一支槍放在劉醇金承租之房子；
賀存宏則稱：劉昌樑拜託伊將劉醇金生前使用之槍枝自上訴人住
處取回各等語。謝淇政等二人雖均證稱：伊二人將三支槍枝交還
劉昌樑等語，然未陳明是否係上訴人親自交付。原審僅憑推測即
以上訴人交還槍枝予劉昌樑，遽認上訴人對於劉醇金放置具有殺
傷力之槍、彈一事知情，已有判決不備理由之違誤。況原審就謝
淇政等二人於何時向何人取回劉醇金之槍枝，及上訴人是否在場
等項，均未予調查，併有應於審判期日調查之證據而未予調查之
違法等語。惟查：（一）採證認事，乃事實審法院之職權，其對
證據證明力之判斷，如未違背經驗法則或論理法則，復已敘述其
憑以判斷之心證理由，即不能任意指為違法。原判決綜核上訴人
於原審之部分陳述（坦承於九十六年十二月二十一日為警在伊新
竹縣湖口鄉住處，查獲扣案槍、彈之事實不諱），證人謝淇政、
賀存宏、劉昌樑（以上三人於第一審均證述：劉昌樑委請謝淇政
等二人取回劉醇金遺留玩「生存遊戲」之槍枝等情）、陳木坤（
係查獲本案之警員，於原審證述：查獲本件槍、彈之位置，在樓
梯間儲藏室內，以一只黑色包包裝置等語）、周碩政（係劉醇金
之友人，於原審證陳：前揭黑色包包係伊與劉醇金一同前往大陸
旅遊時，購贈予劉醇金之禮物，亦曾見過劉醇金把玩類似扣案之
貝瑞塔槍枝，並將槍枝置放在該包包之內等詞）等人之證言，及
扣案之槍、彈經送請內政部警政署刑事警察局鑑驗結果為：送鑑
槍枝一支，認係改造手槍，由仿ＢＥＲＥＴＴＡ廠九二ＦＳ型半
自動手槍製造之槍枝，換裝土造金屬槍管而成，擊發功能正常，
可供擊發適用子彈使用，認具殺傷力。送鑑子彈八顆，認均係非
制式子彈，採樣三顆試射，認具殺傷力等情，有該局九十七年一
月三十一日刑鑑字第０九七０００一五六三號槍彈鑑定書附卷可
稽，並參酌卷附搜索筆錄、扣押物品目錄表等證據資料，憑以認
定上訴人確有非法寄藏前揭槍、彈之論證。而以上訴人否認犯罪
，辯稱：扣案之槍、彈係劉醇金玩「生存遊戲」後，擅自將之放
置在伊住處，伊並不知情，無寄藏之犯罪故意云云，為卸責之詞
，不足採信。亦已依卷證審認、論駁綦詳。其推理論斷衡諸經驗
及論理等證據法則皆無違背，核無上訴意旨所指判決不備理由之
違法情形，就此指摘，要非第三審上訴之適法理由。至上訴人辯
稱：係劉醇金所擅自藏放一節，原判決係以：「劉昌樑曾前往被
告甲○○住處取回屬於劉醇金玩『生存遊戲』之槍枝，並不包括
本案貝（具）殺傷力之槍（、）彈，顯見此與『生存遊戲』無涉
」等由，認其所辯不足採取。其中關於「劉昌樑曾前往被告甲○
○住處取回屬於劉醇金玩『生存遊戲』之槍枝」部分，雖與謝淇
政等二人及劉昌樑於第一審所述劉昌樑委請謝淇政等二人取回劉
醇金遺留玩「生存遊戲」之槍枝等情，不盡相同，然此部分僅在
說明扣案槍枝與劉醇金玩「生存遊戲」之槍枝無涉，顯於判決本
旨不生影響，參照刑事訴訟法第三百八十條之規定，仍不得據為
上訴第三審之適法理由。（二）所謂依法應於審判期日調查之證
據，係指與待證事實有重要關係，在客觀上顯有調查必要性之證
據而言，故其範圍並非漫無限制，必其證據與判斷待證事實之有
無，具有關連性，得據以推翻原判決所確認之事實，而為不同之
認定，始足當之。若所證明之事項已臻明瞭，自欠缺其調查之必
要性。原判決事實認定上訴人確有本件非法寄藏槍、彈之犯行，
並於理由說明上訴人所辯劉醇金擅自將扣案之槍枝放置在伊住處
，伊並不知情，無寄藏之犯罪故意云云，如何不足採信等情，待
證事實俱無不明瞭之處。原審未另為其他無益之調查，並無違背
調查證據之必要性，核無上訴意旨所指應於審判期日調查之證據
而未予調查之違法情形，就此指摘，亦非上訴第三審之合法理由
。其餘上訴意旨，經核亦係就屬於原審採證認事職權之行使及原
判決已說明之事項，徒憑己見，任意指摘，或仍為單純事實之爭
執，均不能認已符合首揭法定之第三審上訴要件。依首揭說明，
本件上訴違背法律上之程式，應予駁回。
據上論結，應依刑事訴訟法第三百九十五條前段，判決如主文。
中    華    民    國  九十九  年    五    月   二十   日
                      最高法院刑事第九庭
                          審判長法官  邵  燕  玲
                                法官  李  伯  道
                                法官  孫  增  同
                                法官  李  英  勇
                                法官  施  俊  堯
本件正本證明與原本無異
                                      書  記  官
中    華    民    國  九十九  年    五    月  二十六  日
                                                      Q

司法院資訊處製作；財團法人民間司法改革基金會備份。
